【裁判字號】    97,消債更,130
【裁判日期】    970630
【裁判案由】    聲請更生程序
【裁判全文】
臺灣高雄地方法院民事裁定           97年度消債更字第130號
聲  請  人  甲○○
上列當事人聲請更生程序，本院裁定如下：
    主  文
聲請駁回。
聲請費用由聲請人負擔。
    理  由
一、聲請意旨略以：聲請人前與如附表所示之銀行訂定消費貸款
    、信用卡、現金卡契約，致積欠如附表所示無擔保債務合計
    新台幣（下同）820,121 元，因無法清償債務，而於民國96
    年年底，依金融主管機關協調成立之中華民國銀行公會會員
    辦理消費金融案件無擔保債務協商機制，與如附表所示之債
    權銀行達成分期還款協議，同意自95年9 月起，以分80期，
    不計息之方式償還，依協議每月應償還10,252元。惟因更換
    新工作後收入較少，且除姊姊贈送已無價值之中古汽車1 輛
    外，並無其他財產，已無能力償還上開協議金額，此乃不可
    歸責於聲請人之事由所致，聲請准予裁定更生等語。
二、按債務人不能清償債務或有不能清償之虞者，得依本條例所
    定更生程序，清理其債務；債務人對於金融機構因消費借貸
    、自用住宅借款、信用卡或現金卡契約而負債務，在聲請更
    生或清算前，應提出債權人清冊，以書面向最大債權金融機
    構請求協商債務清償方案並表明共同協商之意旨；債務人與
    金融機構協商成立者，不得聲請更生或清算，但因不可歸責
    於己之事由，致履行顯有重大困難者，不在此限；本條例施
    行前，債務人依金融主管機關協調成立之中華民國銀行公會
    會員辦理消費金融案件無擔保債務協商機制與金融機構成立
    之協商，準用前項之規定，消費者債務清理條例第3 條、第
    151 條第1 項、第5 項、第6 項分別定有明文。又債之關係
    ，係以當事人間之信賴關係為基礎，為社會經濟活動得以活
    絡之重要關鍵，則當事人以法律行為追求利益之際，自應兼
    顧他方當事人之利益，本於誠實及信用之原則，以行使債權
    及履行債務，從而對於已陷入經濟上困境之消費者，雖不應
    任其在惡性循環之債務窘境中陷入絕境，但如已與金融機構
    協商成立，或於本條例施行前，已依金融主管機關協調成立
    之中華民國銀行公會會員辦理消費金融案件無擔保債務協商
    機制與金融機構成立協商，債務之償還在某程度上已獲得舒
    緩，則除非另有不得已之情形，自不得再准為更生或清算，
    且衡量債務人或其受扶養人之生活費用時，亦應兼顧債權人
    利益，僅得核准較為基本之需求，對超過基本需求之主張，
    應不予准許。
三、聲請人就其主張對銀行尚欠有如附表所示債務、協議及無有
    價值財產之事實，已提出無擔保債務還款計畫、協議書、協
    商成功通知函、財產歸屬資料清單各1 份為證（詳卷第11頁
    至第13頁、第22頁），經核大致相符，雖堪信為真實，然聲
    請人目前每月工作收入為24,000元，有勞保投保資料1 份附
    卷可稽（詳卷第40頁），扣減依協議每月應償還之10,252元
    ，每月尚餘工作收入13,748元，每年可資使用之金額為164,
    976 元（13,748×12＝164,976） ，較依所得稅法規定之每
    人每年免稅額即最低之生活標準高出甚多，且聲請人自承前
    扶養之母親已過世，已無需扶養他人（詳卷第5 頁、第29頁
    ），則本件自難認有不能履行與金融機構所為協議之情形，
    聲請人聲請更生，依上所述，自有未合，應予駁回。
四、依消費者債務清理條例第11條第1 項、第8 條前段，裁定如
    主文。
中    華    民    國    97    年    6     月    30    日
                   民事第三庭   法  官  鄭峻明
上為正本係照原本作成
如不服本裁定，應於裁定送達後10日內，以書狀向本院提出抗告
，並繳納抗告費新台幣1,000元。
中    華    民    國    97    年    6     月    30    日
                                書記官  莊豐源
附表：債權人清冊
┌──┬────────────┬────────┬─────────┐
│編號│債權人                  │金額（新臺幣）  │  種        類    │
├──┼────────────┼────────┼─────────┤
│一  │台北富邦商業銀行        │351,166元       │信用卡            │
├──┼────────────┼────────┼─────────┤
│二  │國泰世華商業銀行        │116,492元       │信用卡            │
├──┼────────────┼────────┼─────────┤
│三  │中華商業銀行            │57,759元        │消費借貸          │
├──┼────────────┼────────┼─────────┤
│四  │遠東商業銀行            │84,718元        │信用卡            │
├──┼────────────┼────────┼─────────┤
│五  │萬泰商業銀行            │163,204元       │信用卡、現金卡    │
├──┼────────────┼────────┼─────────┤
│六  │寶華商業銀行            │46,782元        │現金卡            │
├──┴────────────┼────────┼─────────┤
│合               計           │820,121元       │                  │
└───────────────┴────────┴─────────┘


司法院資訊處製作；財團法人民間司法改革基金會備份。
